【裁判字號】    98,刑智上易,97
【裁判日期】    981105
【裁判案由】    違反著作權法
【裁判全文】
智慧財產法院刑事判決
                                  98年度刑智上易字第97號
上  訴  人
即  被  告  甲○○
上列上訴人因違反著作權法案件，不服臺灣臺南地方法院98年度
易字第205號，中華民國98年5月25日第一審判決（起訴案號：臺
灣臺南地方法院檢察署96年度偵字第16513號），提起上訴，本
院判決如下：
    主  文
上訴駁回。
甲○○緩刑貳年。
    事  實
一、甲○○自民國93年間起架設並經營網域名稱為http://bbs.
    esplove.com之「水森林論壇」網站，依不同主題創設多個
    版面（子網站），供不特定人登入並交流訊息，並提供廣告
    主刊登廣告於網頁，依網頁閱聽眾之點閱而獲取廣告收入，
    其中設有名為「耽美御苑」版之子網站，自95年間由真實姓
    名年籍不詳而化名為seraphim之人管理，然甲○○身為水森
    林論壇網站之經營者，對於耽美御苑版之所有內容仍有增刪
    變更之管理權限。耽美御苑版自不詳時間開始，設有「求書
    帖」子版，供不特定人「張貼」現成已出書之語文著作於上
    開「求書帖」網頁（即重製以已出書之語文著作為內容為電
    磁紀錄，上傳至甲○○所架設上開水森林論壇網站所在之網
    頁伺服器，以供不特定網頁閱聽眾自由瀏覽）。甲○○明知
    所謂「求書帖」係專供不特定人上傳已出書之既有語文著作
    版面，其中極可能有以重製之方法侵害他人著作權之行為，
    竟基於幫助不特定人以重製方法侵害他人著作權之未必故意
    ，容認該「求書帖」版面之存在，並容認真實姓名年籍不詳
    而化名Ｘ之人於95年間至96年7月間之某日「張貼」倍樂文
    化出版有限公司（下稱倍樂公司）擁有著作財產權之「今夜
    有鬼系列」、「獵殺女神」及「尋找陰間2」等語文著作，
    亦即以重製之方法侵害倍樂公司對於上開著作之著作財產權
    。嗣經員警據報而循線查獲，始知上情。
二、案經倍樂公司訴由保安警察第二總隊第一大隊第三中隊報告
    臺灣臺南地方法院檢察署檢察官偵查起訴。
      理    由
壹、程序方面：
    被告以外之人（包括證人、鑑定人、告訴人、被害人及共同
    被告等）於審判外之陳述雖不符刑事訴訟法第159 條之1 至
    之4 等四條之規定，而經當事人於審判程序同意作為證據，
    法院審酌該言詞陳述或書面陳述作成時之情況，認為適當者
    ，亦得為證據；當事人、代理人或辯護人於法院調查證據時
    ，知有刑事訴訟法第159 條第1 項不得為證據之情形，而未
    於言詞辯論終結前聲明異議者，視為有前項之同意，同法第
    159 條之5 定有明文。本案下列所引用之被告以外之人於審
    判外之陳述或非供述證據，因公訴人及被告均已於本院準備
    程序中表示無意見（見本院卷第28頁），且迄至言詞辯論終
    結前未再聲明異議（見本院卷第48至49頁），而本院審酌上
    開供述或非供述等證據資料製作時之情況，無不當取供及證
    明力明顯過低之瑕疵，認以之作為證據應屬適當，故揆諸前
    開規定，認前揭證據資料應有證據能力。
貳、實體方面：
一、上開事實，業據被告於偵查、原審及本院審理時均供認不諱
    ，核與告訴代理人乙○○於偵審中指述大致相符，並有IP位
    置註冊人查詢資料、WINDOW執行檔列印資料（見臺灣臺南地
    方法院檢察署96偵字第16513號卷第10至11頁）、侵權網頁
    語文文書著作相關資料、營利事業登記證1紙、著作出版授
    權契約書3紙、檢舉信及告訴狀各1紙、水森林論壇網站網頁
    影本3份、被告於論壇上申登網頁等版面資料、被告於論壇
    上供會員重製張貼網頁資料（見警創字第0960010458號卷第
    13至43頁、第45至53頁、第54頁至卷末）可資佐證，事證明
    確，被告犯行堪以認定，應依法論科。
二、按刑法上之幫助犯，係對於犯罪與正犯有共同之認識，而以
    幫助之意思，對於正犯資以助力，而未參與實施犯罪之行為
    者而言（最高法院75年度臺上字第1509號、84年度臺上字第
    5998號、第6475號、88年度臺上字第1270號判決亦同此意旨
    ）。是以，如未參與實施犯罪構成要件之行為，且係出於幫
    助之意思提供助力，即屬幫助犯，而非共同正犯。
三、查本件被告提供「求書帖」之網頁供不特定之成年人張貼他
    人之語文著作，顯係基於幫助之犯意，提供非法重製者張貼
    用之網頁使用，讓非法重製者，將侵害他人之著作財產權之
    著作向外散布。惟並無相當證據證明被告有參與非法重製犯
    行之構成要件行為，是核被告所為，係犯刑法第30條第1 項
    前段、著作權法第91條第1 項之以重製之方法侵害他人著作
    財產權罪之幫助犯。被告係以幫助他人犯罪之意思而參與犯
    罪構成要件以外之行為，為以重製方法侵害他人著作財產權
    罪之幫助犯，依刑法第30條第2 項之規定，按正犯之刑度，
    減輕其刑。原審審酌被告將其所有且能刪改內容之網頁，任
    由他人張貼非法重製著作，並散布於不特定人閱覽，嚴重打
    擊他人書籍之銷售，藐視他人之智慧財產權，況且網路散布
    速度快速，若不以適度刑罰制裁，顯無法抑制不法者之重製
    行為，但被告犯後能坦承認錯等一切情狀，量處被告有期徒
    刑3 月，並諭知易科罰金之折算標準，核其認事用法，俱無
    違誤，量刑亦甚允洽，被告上訴意旨亦未提出答辯，難認上
    訴有理由，應予駁回。惟查，被告甲○○未曾受有期徒刑以
    上刑之宣告，此有被告前案紀錄表在卷可稽（見本院卷第7
    頁），且被告業與告訴人達成和解，亦有和解筆錄1 紙附卷
    可憑（見本院卷第31頁），被告經此罪刑之宣告，爾後當知
    所警惕，諒無再犯之虞，是本院認被告所受本件刑之宣告以
    暫不執行為適當，爰依刑法第74條第1 項第1 款之規定，宣
    告緩刑2 年，以啟自新。
據上論斷，應依刑事訴訟法第368條、刑法第74條第1項第1款，
判決如主文。
本案經檢察官黃惠敏到庭執行職務。
中    華    民    國    98    年    11    月    5     日
                  智慧財產法院第二庭
                              審判長法  官  陳國成
                                    法  官  陳忠行
                                    法  官  曾啟謀
以上正本證明與原本無異。
不得上訴。
中    華    民    國    98    年    11    月    5     日
                                    書記官  王月伶
附錄：本案論罪科刑法條全文
著作權法第91條第1項
擅自以重製之方法侵害他人之著作財產權者，處三年以下有期徒
刑、拘役，或科或併科新臺幣七十五萬元以下罰金。


司法院資訊處製作；財團法人民間司法改革基金會備份。
